【裁判字號】    97,上訴,2547
【裁判日期】    971119
【裁判案由】    偽造文書
【裁判全文】
臺灣高等法院刑事判決                97年度上訴字第2547號
上  訴  人
即  被  告  壬○○
選任辯護人  連銀山律師
上列上訴人即被告因偽造文書案件，不服臺灣桃園地方法院89年
度訴字第1022號，中華民國97年1 月31日第一審判決（起訴案號
：臺灣桃園地方法院檢察署88年度偵字第16015 號），提起上訴
，本院判決如下：
    主  文
原判決關於壬○○共同連續行使偽造私文書部分撤銷。
壬○○被訴行使偽造私文書部分，無罪。
    理  由
一、公訴意旨略以：上訴人即被告壬○○（簡稱被告）為宗益有
    限公司（簡稱宗益公司）之員工，共同被告方宗益（另經原
    審判決有罪確定）為宗益公司之負責人，且為昱天有限公司
    （簡稱昱天公司）之實際負責人。緣行政院退除役官兵輔導
    委員會桃園工廠（簡稱桃園工廠）欲承攬國防部位於臺北市
    內湖區國防醫學中心內「固定式實驗檯櫃及特殊裝修工程」
    ，惟礙於該廠並無能力施作全數工程，遂於投標前，由共同
    被告苗台安（桃園工廠廠長）、楊維鋆（桃園工廠總技師）
    、黃天明（桃園工廠業務組代理組長）（以上3 人另經原審
    判決免訴確定）等人與方宗益、信鋒實業股份有限公司（簡
    稱信鋒公司）負責人己○○共同商議，由桃園工廠出面投標
    前開工程，苟順利得標，須將其中「實驗檯櫃設備工程及週
    邊附屬金屬櫥櫃和圖書金屬倉儲設備工程」部分（即下稱之
    鋼製工程）交由宗益公司承做，方宗益再交付5%管理費予桃
    園工廠。嗣桃園工廠於民國（下同）86年3 月28日標得前開
    工程後，便將前開工程分為鋼製工程、木製工程及特殊裝修
    工程三部分，並由共同被告苗台安、楊維鋆、黃天明指示承
    辦人即共同被告丁星仁（桃園工廠業務組技術員）（業經原
    審判決免訴確定），將鋼製工程部分細分成數項工程交由宗
    益公司承做，但因丁星仁對鋼製工程不熟悉，乃委由宗益公
    司代為規劃，方宗益即指示被告辦理，被告遂將鋼製工程分
    為12項後交由丁星仁處理，丁星仁乃據此辦理比價作業，而
    宗益公司亦分就該12項工程於投標前即尋妥得標廠商（由宗
    益公司或方宗益之妻任敏華任負責人之昱天有限公司得標，
    或由宗益公司指定之公司得標），並向其他公司借牌參與投
    標，甚或冒用均特企業有限公司（簡稱均特公司）等公司名
    義參與投標（被冒用之公司名稱、負責人姓名及被冒名參與
    投標之工程名稱、被冒用之文書，均詳見附表二），方宗益
    冒用如附表二所列之公司名義參與投標時，係與被告基於偽
    造文書之概括犯意連絡，由方宗益指示被告在工程標單、工
    程標單表（價）上，填寫工程名稱、標價總額等事項，並蓋
    用偽造之公司、負責人印章或盜蓋公司、負責人印章（有部
    分被冒用之公司係先前曾與宗益公司往來，有公司大、小章
    存放於宗益公司處），並於切結書（切結內容為應遵照投標
    須知，補充說明及相關法令規定投標，絕無共同作壟斷標價
    ，或借用證照、圍標等違規、不法情事等）、退還押標金申
    請書、投標廠商資格審查表等私文書上蓋用被冒名之公司、
    負責人印章，再裝於標單封內，寄至桃園工廠準備參加比價
    ，而行使偽造之該等私文書（被告及方宗益所冒用之各公司
    名義文書，均詳見附表二），足生損害於如附表二所示之各
    公司及負責人。桃園工廠於86年8 月間，就12項鋼製工程進
    行公開比價（參與比價之公司含宗益公司、昱天公司、方宗
    益指定之得標公司、陪標公司、被冒名之公司等），而於公
    開比價時，因如非公司負責人本人到場參與比價，即須出示
    委託書（即授權書），而因被告與方宗益所使用參與陪標之
    公司，有多家係冒用他公司名義，故於比價當日，乃由被告
    與方宗益填妥偽造之委託書（有遭偽造委託書之公司，詳見
    附表二），再交由何國藩、吳蕙蘭、關仲立等人，於比價當
    日持該等偽造之委託書參與比價，足生損害於各該等公司及
    負責人。又桃園工廠標得前開工程並將其中鋼製工程交予宗
    益公司施作後，宗益公司再將鋼製工程分別轉交昱天公司及
    吉益公司施作，桃園工廠復要求前開施作工程之昱天公司及
    吉益公司與其簽立工程契約，並須提供2 家廠商擔任保證人
    ，方宗益因無法同時順利覓得廠商擔任保證人，遂與被告基
    於行使偽造私文書之概括犯意聯絡，未經鼎穎股份有限公司
    （簡稱鼎穎公司）負責人丙○○、瑞志有限公司（簡稱瑞志
    公司）負責人庚○○之同意，先後於86年10月9 日、同年月
    15日，擅自於附表一所示工程之工程合約書上之保證人（連
    帶保證人）「商號」、「負責人」欄及「對保複章」欄下，
    分別偽造「鼎穎股份有限公司」署押9 枚（含署名3 枚、印
    文6 枚）、「丙○○」署押9 枚（含署名3 枚、印文6 枚）
    及「瑞志有限公司」署押3 枚（含署名1 枚、印文2 枚）、
    「庚○○」署押3 枚（含署名1 枚、印文2 枚），表示丙○○代表鼎穎公司，庚○○代表瑞志公司同意就該等工程之施
    工品質、施工進度、賠償責任及其他合約約定義務，負保證
    人責任（被冒用之公司名稱、負責人姓名及被冒名參與保證
    之工程名稱，詳見附表一），並於偽造完成該私文書後，將
    之交付桃園工廠以行使之，足以生損害於鼎穎公司、瑞志公
    司、丙○○、庚○○，因認被告上開所為，係涉犯刑法第21
    6 條、第210 條行使偽造私文書罪嫌。
二、按犯罪事實應依證據認定之，無證據不得認定其犯罪事實，
    刑事訴訟法第154 條第2 項定有明文。又按事實之認定，應
    憑證據，如未能發現相當證據，或證據不足以證明，自不能
    以推測或擬制之方法，為裁判基礎；且認定不利於被告之事
    實須依積極證據，苟積極證據不足為不利於被告事實之認定
    時，即應為有利於被告之認定；另認定犯罪事實所憑之證據
    ，雖不以直接證據為限，間接證據亦包括在內，然而無論直
    接證據或間接證據，其為訴訟上之證明，須於通常一般之人
    均不致有所懷疑，而得確信其為真實之程度者，始得據為有
    罪之認定，倘其證明尚未達到此一程度，而有合理之懷疑存
    在而無從使事實審法院得有罪之確信時，即應由法院為諭知
    被告無罪之判決，最高法院40年台上字第86號、30年台上字
    第816 號、76年台上字第4986號判例，可資參照。又檢察官
    對於起訴之犯罪事實，應負提出證據及說服之實質舉證責任
    ，倘其所提出之證據，不足為被告有罪之積極證明，或其指
    出之證明方法，無從說服法院以形成被告有罪之心證，基於
    無罪推定之原則，自應為被告無罪判決之諭知，最高法院76
    年臺上字第4986號、92年臺上字第128 號判例亦著有明文。
三、訊據被告堅決否認有何公訴人所指之上開犯行，辯稱：伊就
    上開鋼製12項工程投標，均經被借牌的公司同意；伊拿投標
    、比價的資料給會計郭香蕊係借牌投標的部分，投標完後才
    有保證人的問題；鼎穎公司、瑞志公司是由丙○○提供予方
    宗益作為投標之用，伊不知道鼎穎公司、瑞志公司不同意作
    保證人，保證人這部分係由方宗益與上開2 家公司老闆接洽
    ，再指示小姐直接蓋章去做，不是伊可以去談的，丙○○就
    借牌部分以及方宗益就保證人部分之事實均於原審承認明白
    ，伊沒有犯罪等語。
四、經查，公訴意旨認被告涉有上開罪嫌，係以被告與證人即共
    同被告黃天明、丁星仁、苗台安、楊維鋆、方宗益、王志銘
    、林謙、平和、何國魂、詹秀美（以上5 人業經原審判決免
    訴確定）於警詢、檢察官偵查時所為之陳述、證人乙○○、
    丙○○、己○○、庚○○、陳泰良、許煌盛、朱慶瑞、詹吉
    村、盧春福、陳信雄、謝耀鈺、侯明義、吳金華、鄭曾、鄭
    王素貞、錢蓬珍（後改名為辛○○，以下同）、李嘉祥、林
    長卿、傅仰城、黃文修、洪新炎、李健煌、李守正、林玉山
    、何國藩、黃元寧、郭香蕊、李金銘、林正雄、陳光霖、江
    正夫、錢宜南於調查站調查員詢問時所為之陳述、證人林玉
    山、侯明義、洪新炎、傅仰城、廖吉村、黃文修、丙○○、
    己○○、鄭王素貞、鄭曾、盧春福、庚○○、吳金華、李嘉
    祥、林長卿、乙○○、許煌盛、陳泰良、錢蓬珍、謝耀鈺、
    甲○○、李健煌、張連佑、任敏華、徐光雄、陳增鎮於檢察
    官偵查中所為之陳述，以及卷附搜索票、法務部調查局搜索
    扣押筆錄、扣押物品明細表、訪廠記錄、工程標單、行政院
    國軍退除役官兵輔導委員會函及附屬示意機構委外業務管理
    規定、合作承攬協議書、廠商資料、桃園工廠營業登記證、
    工廠登記證、稅額申報書、稅捐稽徵處函文等為其主要論據
    。惟查：（一）證人即均特公司負責人乙○○雖於調查局調
    查員詢問時證述：均特公司未曾參加比價等語（參88年度他
    字第2316號偵查卷第30頁），嗣於原院審理時證稱：均特公
    司並未參與本案工程之投標，亦未借牌予其他公司投標；方
    宗益曾詢問伊是否願意代工，即由方宗益投標，再將一部份
    工程交予伊施作；伊交付均特公司之稅單及相關文件，係以
    為供作代工所用；伊不知代工需要何等文件；此為第一次交
    付公司相關文件，故伊並無懷疑等語（參原審卷二第243 頁
    至第245 頁）。惟參諸證人乙○○於原審所稱：均特工廠營
    業十餘年，均從事代工工作等語（參同上卷第245 頁），其
    所營之均特公司既從事代工長達十餘年，當對代工所需之文
    件甚為熟稔，豈會如其所述毫無所悉，況依其所述，此為第
    一次要求其提出前開均特公司之資料，衡情，其對此等異常
    之舉更會有所反應，絕無可能如其所述對此毫無所疑，所為
    上開供述，顯悖於情理，所稱交付公司資料僅為代工所用一
    節，尚不足採信。參以證人乙○○於原審審理時復證稱：方
    宗益告知其業已得標，詢問伊有無興趣，伊表示工程太大，
    伊無意願，方宗益便詢問伊是否願意代工，伊應允，方宗益
    告知伊因桃園工廠須要均特公司資料，伊才交付均特公司資
    料等語（參同上卷第243 頁），依其所述，共同被告方宗益
    業已告知其標得桃園工廠工程，所需之均特公司資料係用於
    施作桃園工廠工程所用，而桃園工廠之工程既已為方宗益所
    屬公司得標，共同被告方宗益欲以均特公司名義投標桃園工
    廠工程一節，既無損均特公司權益，共同被告方宗益實無隱
    瞞乙○○前情之必要，堪認共同被告方宗益顯有告知證人乙○○欲以均特公司投標之事實；（二）證人即鼎穎公司負責
    人丙○○雖於調查局調查員詢問時證述：鼎穎公司未參加比
    價等語（參88年度他字第2316號偵查卷第13頁），惟於原審
    審理時證稱：伊為鼎穎公司之負責人，鼎穎公司本身有工廠
    ，有時經銷商不符合投標資格時，會向伊借牌參加投標；方
    宗益和伊是20年的朋友，若其欲標工程，伊會配合；伊知道
    方宗益有共同承攬國醫中心之工程，故提供鼎穎公司之公司
    及工廠登記、營業執照、完稅證明予方宗益參與投標等語（
    參原審卷二第240 頁）。證人即瑞志公司負責人庚○○於調
    查站調查員詢問時證述：瑞志公司未參加比價等語（參88年
    度他字第2316號偵查卷第32頁），嗣於原審審理時證稱：丙○○所經營之鼎穎公司為伊公司之經銷商，有時丙○○向伊
    借牌去標工程，伊有同意，並將稅單、公司營業登記證交予
    丙○○；伊雖不知丙○○會將牌轉出去，但伊認為有可能等
    語（參原審卷三第188 頁、第195 頁、第197 頁）。又證人
    丙○○於原審審理時另證稱：伊有向瑞志公司借牌參與投標
    ，復將之交予宗益公司投標，但伊不會過問宗益公司所欲投
    標之內容等語（參同上卷第200 頁至第202 頁）。證人即乙
    太鐵櫃家具有限公司（簡稱乙太公司）負責人辛○○於調查
    站調查員詢問時雖證稱：乙太公司並未參加或委託他人參加
    比價等語（參88年度他字第2316號偵查卷第45頁），惟於原
    審審理時則證稱：乙太公司曾參與投標，但未得標；乙太公
    司通常會請業務前去投標，但也不是每件工程均親自投標，
    因時間太久，伊忘記當初請何人投標；伊之前在調查站時陳
    稱未投標，係指伊本人未親自參與投標，但伊在調查站時有
    說公司有請業務投標，但調查站人員沒有紀錄在筆錄上（參
    原審卷二第247 頁、第248 頁）。證人甲○○即坤福不銹鋼
    實業有限公司（簡稱坤福公司）負責人於調查站調查員詢問
    時證稱：伊不知桃園工廠之工程，坤福公司投標桃園工廠之
    標單係他人偽造（參88年度他字第2316號偵查卷第24頁），
    嗣於原審審理時證稱：被告來找伊，告知伊北部有一個工程
    在招標，詢問伊是否願意投標，伊將坤福公司86年5 、6 月
    當月稅單交予被告投標，被告有稱若得標後由坤福公司代工
    ；伊不知被告所參與之工程為國醫中心之工程；伊對此案不
    是很瞭解，也不知伊自己為何被列為被告，又看不懂標單，
    才於調查站詢問時稱該等標單係偽造等語（參原審卷二第29
    1 頁、第292 頁）。證人丙○○、庚○○、辛○○、甲○○
    就渠等所營鼎穎公司、瑞志公司、太乙公司、坤福公司是否
    參與桃園工廠工程投標一情，前後所述不一，自有探究何者
    為實之必要。證人丙○○雖證稱與共同被告方宗益有20年之
    交情，惟其迭於調查站詢問迄至原審審理時，一再否認有以
    鼎穎公司為方宗益所承攬如附表一所示之桃園工廠工程保證
    ，已如前述，顯見證人丙○○並非一昧迴護共同被告方宗益
    。至證人庚○○、辛○○、甲○○與被告及方宗益並無特殊
    交情，並無甘冒偽證重責，而陳稱出借公司名義或參與投標
    以袒護被告及方宗益之必要。況證人庚○○於原審審理時亦
    僅敘及其將瑞志公司資料及稅單交予丙○○用以投標工程等
    語，並未直接證述其授權方宗益使用瑞志公司投標，苟證人
    庚○○有意為虛偽陳述以迴護方宗益，大可直接陳述授權方
    宗益以瑞志公司投標，不致如此迂迴。又觀諸證人庚○○前
    開所述，其係授權丙○○以瑞志公司投標，但其不知丙○○
    將之交予他人使用等情，則證人庚○○自不知丙○○復授權
    他人使用瑞志公司名義投標桃園工廠工程，從而證人庚○○
    於調查站詢問時陳稱瑞志公司未投標桃園工廠工程一節，並
    無杆格。而證人辛○○、甲○○於原審審理時業已補充說明
    其於調查站所稱渠等所營公司未參與桃園工廠工程等語之真
    意及緣由，所述情節與常理無違，自屬可信。故依證人丙○○、庚○○、辛○○、甲○○前開所述，鼎穎公司、瑞志公
    司、坤福公司均曾直接或間接授權被告及方宗益以渠等名義
    參與桃園工廠工程之投標，另太乙公司確有參與桃園工廠工
    程之投標；（三）證人即美廣實業有限公司（簡稱美廣公司
    ）之經理己○○於88年8 月24日調查站調查員詢問時雖證稱
    ：伊負責美廣公司實際業務，登記負責人丁○○負責台中廠
    之經營；美廣公司於86年間參加桃園工廠「抽屜、水槽櫃、
    轉角桌設備工程」之比價，但未參加「人造石檯櫃及實驗室
    線槽設備工程」之比價；美廣公司將公司執照、營利事業登
    記證、工廠登記證等文件郵寄至桃園工廠，經桃園工廠審查
    後通知可參與比價，美廣公司遂派遣業務員攜帶公司大小章
    前往桃園工廠參加比價，但未得標等語（參88年度他字第23
    16號偵查卷第27-1頁反面、第28頁）。嗣於88年8 月27日調
    查站人員提示美廣公司郵寄參加桃園工廠「抽屜、水槽櫃、
    轉角桌設備工程」通訊投標比價資料，而詢問證人己○○何
    以前開資料係自設於臺北市內湖區○○○路○ 段99號之民權
    郵局寄出時，證人己○○改稱前開資料係由業務員處理，伊
    不知由何處寄出等語（參88年度他字第2316號偵查卷第39頁
    ），於原審審理時則證述：伊擔任美廣公司業務經理，亦有
    於信鋒公司任職；86年間有與方宗益商議由桃園工廠出面投
    標國醫中心工程後由方宗益及信鋒公司施作，渠等有約定標
    前協議，但後來桃園工廠得標後，未依標前協議將原本預定
    由信鋒公司施作之工程交予信鋒公司施作；美廣公司名義負
    責人丁○○授權伊全權處理美廣公司之業務；伊知道美廣公
    司有參與桃園工廠國醫中心工程之比價，被告有至公司拿文
    件，若有做到案件，會給被告獎金，被告若稱有案件，伊會
    將美廣公司之便章借予被告用作桃園工廠開標之用；伊不記
    得美廣公司係投標抑或陪標；伊不記得美廣公司是否有投標
    「人造石檯櫃及實驗室線槽設備工程」，因為均係被告持公
    司印章前去投標，伊不知被告是否於1 日內同時投標2 個工
    程；被告來拿資料，伊有同意被告以前開資料投標，被告會
    告知伊欲投標工程之名稱，但伊並未詳記；伊同意投標實驗
    桌工程，但伊不知總共細分為幾項，實驗桌有分檯面、轉角
    ，好幾項加起來算實驗桌工程等語（參原審卷三第111 頁至
    第117 頁）。證人己○○對於美廣公司參與桃園工廠工程投
    標情節，前後所述有所差異，惟據其所言，其並未親身參與
    美廣公司投標桃園工廠之工程，或委託其所稱公司之業務員
    ，應即被告為其投標，且其自承並未詳記投標工程名稱，證
    人己○○是否確實知悉投標之工程名稱，不無可疑。再觀諸
    卷附資料，該「抽屜、水槽櫃、轉角桌設備工程」之工程內
    容為各種木製儲存櫃、木製轉角櫃、木製水槽櫃、木製抽屜
    、木製吊櫃等，另「人造石檯櫃及實驗室線槽設備工程」之
    工程內容為各種人造石檯面櫥櫃、天平桌、鋼製水槽封版、
    實驗桌側封板、桌上排氣設備等，2 者內容均為桌、櫃等物
    品，應均在證人己○○所稱實驗桌範圍內。參以證人己○○
    所稱其同意被告投標實驗桌之工程，但其不知該工程細分成
    幾項等語，可知證人己○○係授權被告投標一定範圍之工程
    ，僅因桃園工廠之規劃細分為2 項工程，故被告以美廣公司
    名義投標前開2 項工程，應均在證人己○○授權範圍之內，
    要難僅因證人己○○於調查站所泛稱美廣公司僅投標「抽屜
    、水槽櫃、轉角桌設備工程」寥寥數語，而未細繹工程內容
    ，即以此遽認被告此部分未經授權；（四）證人戊○○即吉
    斯登股份有限公司（簡稱吉斯登公司）雖於原審審理時證稱
    ：伊印象中並未授權其他公司以吉斯登公司名義參與桃園工
    廠之工程投標；投標書並非伊所出具，但時間相隔太久，伊
    摸不著頭緒等語（參原審卷二第246 頁、第247 頁），並無
    法確定吉斯登公司是否參與桃園工廠工程之投標，惟觀諸卷
    附此件工程之投標資料，附有吉斯登公司之公司執照、營利
    事業登記證、公會會員證、86年5 、6 月營業人銷售額與稅
    額申報書之納稅證明文件，而前開資料，並非一般人可任意
    取得，自應係吉斯登公司所出具。故證人戊○○所稱未參與
    投標或未授權他人以吉斯登公司名義投標一節，顯與常理有
    違，尚無可採，堪認吉斯登公司確有參與或授權他人以該公
    司名義參與桃園工廠工程之投標；（五）證人許煌盛於88年
    8 月25日於調查站調查員詢問時證稱：吉斯登公司曾經吳蕙
    蘭之仲介參與桃園工廠之工程招標，但未得標；吉斯登公司
    將大小章交予吳蕙蘭辦理公開比價，伊不知過程之細節（參
    88年度他字第2316號偵查卷第36頁反面、第37頁），嗣於88
    年9 月3 日調查站調查員詢問時改稱：伊於88年初始辦理吉
    斯登公司之業務，伊之前所述吉斯登公司委託吳蕙蘭參與桃
    園工廠之工程比價一節有所不實，吉斯登公司是否參加桃園
    工廠比價，應詢問吉斯登公司之負責人（參88年度他字第23
    16號偵查卷第80頁反面），於原審審理時則證稱：伊為鼎穎
    公司總經理，伊並未在吉斯登公司任職；之前初次在調查站
    調查員詢問伊有無授權予吳蕙蘭時，伊將吳蕙蘭誤認為伊認
    識之另一名喚吳芬蘭之人，後來調查員提示資料予伊，伊才
    發現前情，且伊公司授權予吳芬蘭亦為另一案件，故第2 次
    調查員詢問伊時，伊才稱未授權予吳蕙蘭等語（參原審卷二
    第245 頁、第246 頁）。證人許煌盛就吉斯登公司是否參與
    桃園工廠工程比價一事，前後所述迥異，惟吉斯登公司是否
    參與桃園工廠工程比價一事極易查證，證人許煌盛大可查證
    後加以確認，實不致僅因將前開「吳芬蘭」與「吳蕙蘭」混
    淆即因而誤認吉斯登公司參與比價之事。況證人許煌盛對其
    是否為吉斯登員工，竟先後所述不一，益見證人許煌盛前開
    所述不實，要無可採，其證詞不足為不利被告認定之依據；
    （六）徵諸被告於原審辯稱：「保證人部分，因為我們是職
    員，所以不知道。是方宗益指示小姐，哪一份工程契約，要
    填寫哪些保證人，小姐再依據他的指示製作，製作完成，再
    拿到桃園工廠去簽約，至於桃園工廠有沒有對保，不知情」
    、「（問：就這些廠商，有沒有同意擔任保證人部分，是否
    知悉？）這個我不知道，因為是方宗益跟這些廠商的老闆講
    的」等語（參原審卷六第43頁），核與證人即共同被告方宗
    益於原審結證稱：「（問：就上面三件工程即附表一之工程
    ，保證廠商的找尋，由誰處理？）是我」、「（問：關於附
    表一編號2 的工程契約書上面保證人及負責人印文何來？）
    印象中保證人是我去拜託」、「（問：上述三件工程契約書
    及其上保證人之資料，是否為你或你所指示的人填載完成後
    ，再拿到桃園工廠去簽的？）對」、「（問：關於吉益公司
    得標之工程，即附表一編號3 、4 的保證人，是否為你所找
    來？）對」、「（問：上開工程契約，是否為你去簽的？）
    是，我拿章去桃園工廠訂合約」、「（問：就這兩個工程上
    保證人是否有跟你一起到桃園工廠簽立此份合約？）保證人
    不用去，依照規定，只要我們提出保證人的資料，他們再去
    對保即可」等語（參同上卷第38頁至第41頁）相符，堪認如
    附表一所示工程契約書上之保證廠商印章資料，係共同被告
    方宗益設法取得，並由方宗益所指示之人在工程契約保證人
    攔上填寫內容後，再交由方宗益拿到桃園工廠去簽約者屬實
    。參諸被告僅係宗益公司之員工，並無為宗益公司尋找保證
    廠商之職責，而共同被告方宗益為宗益公司之負責人，又供
    承保證人係由其找尋處理等情，應認被告所辯鼎穎公司、瑞
    志公司提供保證一事，係由方宗益接洽，伊不知情等語，堪
    以採信。綜上各點，本件被告是否有行使偽造私文書之行為
    ，尚存有合理懷疑，此外復查無其他積極證據證明被告有何
    起訴書所指之行使偽造私文書之犯行，應認本件不能證明被
    告犯罪。
五、原審未仔細勾稽，亦未審酌證人即共同被告方宗益上開有利
    於被告之證言，遽認被告就保證廠商之尋找及作保部分與方
    宗益共犯行使偽造私文書罪，尚有未合。被告上訴意旨否認
    有與方宗益共犯連續行使偽造私文書之行為，指摘原審判決
    不當，為有理由，自應由本院將原判決關於被告連續行使偽
    造私文書部分撤銷，另諭知無罪之判決，庶免冤抑。
據上論斷，應依刑事訴訟法第369條第1項前段、第364條、第301
條第1項，判決如主文。
本案經檢察官王金聰到庭執行職務。
中    華    民    國    97    年    11    月    19    日
                  刑事第二十庭  審判長法  官  楊貴雄
                                      法  官  林銓正
                                      法  官  鄧振球
以上正本證明與原本無異。
如不服本判決，應於收受送達後10日內向本院提出上訴書狀，其
未敘述上訴之理由者並得於提起上訴後10日內向本院補提理由書
（均須按他造當事人之人數附繕本）「切勿逕送上級法院」。
                                      書記官  劉有志
中    華    民    國    97    年    11    月    24    日
附表一
┌───┬──────────┬───────────┬──────────┬────────────┬────────────┐
│編號  │遭冒名參與保證之工程│遭冒名充任保證之廠商暨│    偽造之文書      │   偽造之印文           │    應沒收之物          │
│      │名稱                │負責人姓名            │                    │                        │                        │
├───┼──────────┼───────────┼──────────┼────────────┼────────────┤
│  1   │鋼製水槽封板、PP水槽│鼎穎股份有限公司      │昱天公司與桃園工廠就│鼎穎股份有限公司署押9 枚│鼎穎股份有限公司署押9 枚│
│      │等設備工程          │丙○○                │左列工程所簽立之工程│丙○○署押9 枚          │丙○○署押9 枚          │
│      │                    │                      │契約書              │（均含署名3枚、印文6枚）│（均含署名3枚、印文6枚）│
│      │                    │                      │                    │                        │                        │
├───┼──────────┼───────────┼──────────┼────────────┼────────────┤
│  2   │人造石檯櫃及實驗室線│鼎穎股份有限公司      │昱天公司與桃園工廠就│鼎穎股份有限公司署押9 枚│鼎穎股份有限公司署押9 枚│
│      │槽設備工程          │丙○○                │左列工程所簽立之工程│丙○○署押9 枚          │丙○○署押9 枚          │
│      │                    │                      │契約書              │（均含署名3枚、印文6枚）│（均含署名3枚、印文6枚）│
├───┼──────────┼───────────┼──────────┼────────────┼────────────┤
│  3   │鋼製支撐架設備工程  │鼎穎股份有限公司      │吉益公司與桃園工廠就│鼎穎股份有限公司署押9 枚│鼎穎股份有限公司署押9 枚│
│      │                    │丙○○                │左列工程所簽立之工程│丙○○署押9 枚          │丙○○署押9 枚          │
│      │                    │                      │契約書              │（均含署名3枚、印文6枚）│（均含署名3枚、印文6枚）│
├───┼──────────┼───────────┼──────────┼────────────┼────────────┤
│  4   │鋼製支撐架設備工程  │瑞志有限公司          │吉益公司與桃園工廠就│瑞志有限公司署押3 枚    │瑞志有限公司署押3 枚    │
│      │                    │庚○○                │左列工程所簽立之工程│庚○○印文3 枚          │庚○○印文3 枚          │
│      │                    │                      │契約書              │（均含署名1枚、印文2枚）│（均含署名1枚、印文2枚）│
│      │                    │                      │                    │                        │                        │
└───┴──────────┴───────────┴──────────┴────────────┴────────────┘
附表二
┌───┬───────────┬──────────┬──────────┐
│編號  │被冒名參與投標之廠商暨│被偽造之文書        │被冒名參與投標之工程│
│      │負責人姓名            │                    │名稱                │
├───┼───────────┼──────────┼──────────┤
│  1   │均特企業有限公司      │標單                │實驗桌檯面及設備組裝│
│      │乙○○                │切結書              │工程                │
│      │                      │工程標單表          │                    │
│      │                      │退還押標金申請書    │                    │
│      │                      │投標廠商資格審查表  │                    │
├───┼───────────┼──────────┼──────────┤
│  2   │鼎穎股份有限公司      │標單                │實驗桌檯面及設備組裝│
│      │丙○○                │切結書              │工程                │
│      │                      │工程標單表          │                    │
│      │                      │退還押標金申請書    │                    │
│      │                      │投標廠商資格審查表  │                    │
├───┼───────────┼──────────┼──────────┤
│  3   │瑞志有限公司          │標單                │醫院實驗桌檯面等設備│
│      │庚○○                │切結書              │工程                │
│      │                      │工程標單表          │                    │
│      │                      │退還押標金申請書    │                    │
│      │                      │投標廠商資格審查表  │                    │
│      │                      │委託書              │                    │
├───┼───────────┼──────────┼──────────┤
│  4   │吉斯登股份有限公司    │標單                │鋼製水槽封板、PP水槽│
│      │戊○○                │切結書              │等設備工程          │
│      │                      │工程標單表          │                    │
│      │                      │退還押標金申請書    │                    │
│      │                      │投標廠商資格審查表  │                    │
│      │                      │委託書              │                    │
├───┼───────────┼──────────┼──────────┤
│  5   │坤福不鏽鋼實業有限公司│標單                │鋼製水槽封板、PP水槽│
│      │甲○○                │切結書              │等設備工程          │
│      │                      │工程標單表          │                    │
│      │                      │退還押標金申請書    │                    │
│      │                      │投標廠商資格審查表  │                    │
├───┼───────────┼──────────┼──────────┤
│  6   │鼎穎股份有限公司      │標單                │人造石檯櫃及實驗室線│
│      │丙○○                │切結書              │槽設備工程          │
│      │                      │工程標單表          │                    │
│      │                      │退還押標金申請書    │                    │
│      │                      │投標廠商資格審查表  │                    │
│      │                      │委託書              │                    │
├───┼───────────┼──────────┼──────────┤
│  7   │美廣實業有限公司      │標單                │人造石檯櫃及實驗室線│
│      │丁○○                │切結書              │槽設備工程          │
│      │                      │工程標單表          │                    │
│      │                      │退還押標金申請書    │                    │
│      │                      │投標廠商資格審查表  │                    │
├───┼───────────┼──────────┼──────────┤
│  8   │均特企業有限公司      │標單                │抽屜、水槽櫃、轉角桌│
│      │乙○○                │切結書              │設備工程            │
│      │                      │工程標單表          │                    │
│      │                      │退還押標金申請書    │                    │
│      │                      │投標廠商資格審查表  │                    │
├───┼───────────┼──────────┼──────────┤
│  9   │鼎穎股份有限公司      │標單                │不鏽鋼儲存櫃、吊櫃、│
│      │丙○○                │切結書              │水槽封板等設備工程  │
│      │                      │工程標單表          │                    │
│      │                      │退還押標金申請書    │                    │
│      │                      │投標廠商資格審查表  │                    │
│      │                      │委託書              │                    │
├───┼───────────┼──────────┼──────────┤
│  10  │乙太鐵櫃家具有限公司  │標單                │鋼製衣櫃設備工程    │
│      │錢蓬珍                │切結書              │                    │
│      │                      │工程標單表          │                    │
│      │                      │退還押標金申請書    │                    │
│      │                      │投標廠商資格審查表  │                    │
└───┴───────────┴──────────┴──────────┘


司法院資訊處製作；財團法人民間司法改革基金會備份。
